【裁判字號】    95,易,448
【裁判日期】    950418
【裁判案由】    竊盜
【裁判全文】
臺灣臺中地方法院刑事判決               95年度易字第448號
公  訴  人  臺灣臺中地方法院檢察署檢察官
被      告  乙○○
                   （現於臺灣臺中看守所附設勒戒所）
            己○○
上列被告等因竊盜案件，經檢察官提起公訴（95年度偵字第3191
號），本院判決如下：
    主    文
乙○○共同連續犯攜帶兇器竊盜罪，累犯，處有期徒刑壹年參月
。扣案之破壞鑽壹支沒收。
己○○共同連續犯攜帶兇器竊盜罪，累犯，處有期徒刑拾月。扣
案之破壞鑽壹支沒收。
    犯罪事實
一、乙○○前曾因過失傷害、贓物、偽造文書案件，經分別判處
    有期徒刑1年、罰金3000元（銀元，易服勞役10日）、8月確
    定，經接續執行，於民國（下同）90年7 月28日執行完畢。
    己○○前因違反毒品危害防制條例案件，經本院判處有期徒
    刑10月確定，嗣於93年11月4 日縮刑期滿執行完畢。詎均不
    知悔改，乙○○基於意圖為自己不法所有之概括犯意，連續
    於：(一)94年12月22日15時許，見甲○○所有之車號G3T- 891
    號重型機車停放在臺中市○區○○○街17巷86號，且鑰匙未
    取下，即徒手竊取該機車，得手後，供己代步使用。(二)95年
    1月26日14時許，在臺中市○區○○○路289號停車場，以上
    開所竊之機車置物箱內客觀上足以對人之生命、身體造成危
    害之活動扳手1支（未扣案），竊取庚○○所有MB7-553號重
    型機車車牌1面得逞，並將之懸掛在其所竊得之上開機車上
    ，原G3T-891號車牌則拆卸後丟棄。
二、乙○○於95年2月12日將其所竊改懸掛MB7-553號車牌之機車
    交由不知該機車、車牌均為贓物之己○○騎用，乙○○則由
    己○○搭載，2人行經臺中縣烏日鄉○○街與信義街279巷之
    巷口時，乙○○因見該處四下無人，且又停放多部汽車，即
    承續上開犯意，並與己○○共同基於意圖為自己不法所有之
    概括犯意聯絡，由己○○在旁把風，乙○○持其預先準備客
    觀上得為兇器使用之「破壞鑽」1 支，敲破車窗（毀損部分
    均未據告訴）之方式，連續於：(一)同日14時5 分許，在臺中
    縣烏日鄉○○街與信義街279 巷之巷口，竊取丁○○所有車
    號NY-3029號自小客車內之高速公路回數票3張得逞。(二)同日
    14時8分許，在該巷6弄1號旁，竊取丙○○所有車號EY-4246
    號自小客車內之高速公路回數票4 張、現金55元得逞。(三)同
    日14時15分許，在臺中縣烏日鄉○○○街與中山路口，竊取
    車號不詳之自小客車內之高速公路回數票2張、現金150元得
    逞。嗣於同日15時15許，行經臺中市○○○○街與五權五街
    口時，因逆向行駛行跡可疑，經執行防搶勤務之警員，以警
    用電腦查詢，得知該機車為失竊車輛，一路跟隨至臺中市○○○路與柳川西路口時，見乙○○自後座下車，距離停在路
    邊之李孟旂所有車號8067-JV號自小客車約6、70公分探視車
    內財物尚未著手之際，即上前盤查，乙○○見狀即跳上己○○所騎乘之機車逃逸，惟仍在臺中市○村路○○○路口為警
    合力制伏逮捕，並扣得回數票9 張、現金1863元（起訴書誤
    繕為1605元）、鑰匙2支、手套1組、破壞鑽1 支及上開機車
    、車牌等物（重型機車及其鑰匙2支，經甲○○領回；MB7-5
    53號重型機車牌號1面經庚○○領回；回數票3張經丁○○領
    回；回數票4張、現金55元經丙○○領回）。
三、案經臺中市警察局第一分局報請臺灣臺中地方法院檢察署檢
    察官偵查起訴。
    理    由
一、上揭犯罪事實，業經被害人甲○○、庚○○、丁○○、丙○○指述綦詳，復有照片9幀、贓物認領保管單共4紙、車輛竊
    盜、車牌失竊資料個別查詢、車籍作業查詢認可資料各1 份
    等在卷可稽，並有上開扣案之物可證，且被告乙○○迭於警
    詢、偵查中及本院審理時坦承不諱，足徵其自白與事實相符
    ，其犯行堪以認定。
二、訊據被告己○○固坦承於95年2月12日14時5分許，騎乘機車
    搭載被告乙○○至臺中縣烏日鄉○○街與信義街279 巷之巷
    口，停車讓被告乙○○下車之事實，惟矢口否認有何共同竊
    盜犯行，辯稱：當天乙○○約伊去拿海洛因，因伊也有施用
    毒品，所以一起去拿毒品，乙○○叫伊在臺中縣烏日鄉○○
    街279 巷旁邊等，當時伊認為他是要去拿海洛因，所以伊才
    在旁邊等，伊有停車2次，第1次停，應該是乙○○去偷東西
    ，他沒有拿到海洛因，第2 次有拿到海洛因就是當天被查扣
    的毒品，當時所扣案的紅色破壞鑽應該是乙○○帶在身上的
    ，伊沒有看到，也沒有聽到破壞的聲音。乙○○要下車時，
    是說他要去買毒品，並沒有告訴伊要去行竊，也沒有要伊把
    風，他叫伊等時，是跑到巷底，伊根本看不到他做什麼，後
    來在柳川西路停車時，乙○○有拿他偷的回數票給伊，說他
    去偷東西，結果警察就來了云云。惟查：
  (一)被告己○○於本院受理檢察官羈押聲請之訊問時，供稱：「
    （95年2月12日下午2時5分許及同日下午2時8 分許，你是否
    騎乘改懸掛MB7- 553號車牌之機車搭載乙○○，分別至台中
    縣烏日鄉○○街279巷口，及同巷6弄1 號旁，由乙○○持扣
    案照片所示鑽子1 支以打破車窗之方式，竊取自小客車內財
    物，並由你在旁把風？】有，乙○○持鑽子打破車窗進入自
    小客車內竊取財物時，我才知道。一共竊取3 台自用小客車
    內的財物。」、「我承認我有與乙○○共同竊取3 台自用小
    客車內的財物」等語（見95年聲羈字第181號卷第5頁），則
    被告己○○於本院否認與被告乙○○共同竊盜，是否可採，
    已非無疑。況證人乙○○於本院審理時證稱：95年2 月12日
    下午2 點多有與被告己○○一起去行竊，當時是被告己○○
    騎伊先前竊得的機車載伊去的。當伊下車破壞車窗，行竊車
    內物品時，被告己○○坐在機車上，離伊有5、6步遠。當時
    ，伊沒有注意到被告己○○在做什麼。伊沒叫他把風，但被
    告己○○在旁知道伊在做什麼，所以伊認為他是在旁幫伊把
    風。伊要下車去破壞車窗行竊時，沒有告訴被告己○○要下
    車作何事，伊只是叫被告己○○等一下，被告己○○知道伊
    要做什麼，沒有問。第一次伊下車時，被告己○○有看到伊
    在做什麼，而且伊行竊的車輛都是被告己○○直接可以看到
    的，沒有轉角等語明確（見本院卷第55頁至57頁），核與被
    告己○○上開於本院受理檢察官羈押聲請之訊問時供承之情
    節相符。且證人乙○○證稱：被告己○○係伊當兵時期之學
    弟，住在附近，平日都有往來（見本院卷第57頁），案發當
    日2人並共同騎乘機車外出，顯見2人間有相當情誼，證人乙○○當無蓄意設詞誣陷之理，是其所為之證言應可採信。又
    被告己○○自承停車2 次，而被告乙○○下車後，均先在下
    車的巷口處行竊，已如前述，被告己○○對於被告乙○○下
    車，以破壞鑽打破車窗行竊之事實，竟毫無見聞，顯與常情
    有違，是其所辯：被告乙○○叫伊等時，是跑到巷底，伊根
    本看不到他做什麼，也沒有聽到破壞的聲音云云之辯解，顯
    不足採，被告己○○確實知悉被告乙○○係下車行竊之行為
    。
  (二)被告乙○○行竊後，有將所竊得之回數票交給被告己○○一
    節，除據被告乙○○證述在卷（見本院卷第56頁），並為被
    告己○○所不否認（見本院卷第24頁、第37頁），且依被告
    乙○○於本院所證：伊將回數票交給被告己○○時，己○○
    沒有說話，即收下等語（見本院卷第56頁），顯見被告己○○事後分贓，而有犯意之聯絡。再參以證人丁鵬揚即當時查
    獲被告2 人之臺中市警察局第一分局民權派出所警員證稱：
    當天在臺中市○○○路與柳川西路口，伊看到乙○○從後座
    下車，探視停在停車格之80 67-JV號自小客車，距離該車有
    6 、70公分，伊就上前逮捕他，當時被告己○○騎機車停在
    距離被告乙○○2 步遠處，被告乙○○就跳上機車逃逸，伊
    就騎偵防機車尾隨追逐，當時有看到被告乙○○靠近車子，
    被告己○○正在環視前、左、右三方（見本院卷第53頁）等
    語，亦證稱被告己○○於被告乙○○下車時，有環視前、左
    、右三方之把風行為，從而被告己○○與被告乙○○彼此間
    ，有行為之分擔甚明。
  (三)綜上所述，被告己○○所為之辯解，顯係事後卸責之詞，不
    足採信，被告己○○上開共同攜帶兇器竊盜之犯行，亦堪以
    認定。
二、按刑法第321條第1項第3 款之攜帶兇器竊盜罪，係以行為人
    攜帶兇器為其加重條件，此所謂兇器，其種類並無限制，凡
    客觀上足以對人之生命、身體、安全構成威脅，具有危險性
    之兇器為已足，並不以攜帶之初有行兇之意圖為必要（最高
    法院79年台上字第5253判例意旨參照）。查本件被告乙○○
    獨自竊取庚○○所有MB7- 553號重型機車車牌所持用未扣案
    之活動扳手1 支，及其與被告己○○共同竊盜時所持用扣案
    之破壞鑽1 支，均係金屬材質，質地堅硬，客觀上均足對人
    之身體、生命安全產生危險性而可供兇器使用，堪認均係刑
    法第321條第1項第3 款所稱之兇器。核被告乙○○就犯罪事
    實欄一、(一)所示之犯行，係犯刑法第320條第1項之普通竊盜
    罪，就犯罪事實欄一、(二)及犯罪事實欄二、(一)、(二)、(三)所示
    之犯行，係犯刑法第321條第1項第3 款之攜帶兇器竊盜罪。
    被告己○○就犯罪事實欄二、(一)、(二)、(三)所示之犯行，係犯
    刑法第321條第1項第3 款之攜帶兇器竊盜罪。公訴人雖認被
    告乙○○就犯罪事實欄一、(二)之犯行，係犯刑法第320條第1
    項之普通竊盜罪嫌，然被告乙○○於本院已自承其係以所竊
    得機車置物箱內之活動扳手竊取庚○○所有之MB7- 553號重
    型機車車牌1 面等情（見本院卷第36頁），是其起訴法條容
    有未洽，惟其基本社會事實相同，本院自得變更起訴法條，
    附此敘明。被告2 人就犯罪事實欄二、(一)、(二)、(三)所示之犯
    行，有犯意之聯絡及行為之分擔，為共同正犯。被告乙○○
    先後1次普通竊盜犯行及4次加重竊盜犯行，被告己○○先後
    3 次加重竊盜犯行，均時間緊接，犯罪基本構成要件相同，
    顯係各基於概括犯意反覆為之，均為連續犯，均應依法論以
    一攜帶兇器竊盜罪，並均加重其刑。公訴人雖認被告乙○○
    所為犯罪事實一、(一)之犯行，與其前於94年7月27日至94年8
    月4 日間所犯連續竊盜案件，有連續犯之裁判上一罪關係，
    而該案業經臺灣高等法院臺中分院於95年1 月19日以94年上
    易字第1490號判處有期徒刑1年6月確定在案（見偵查卷第31
    頁至32頁），應為該判決之確定效力所及，惟查，被告乙○○於本院審理時已供承：（94年）8月4日行竊後，5 日就被
    羈押，一直到11月2 日才交保出來，當時有想說不要再偷了
    ，是因路過看到車號G3T-89 1號重型機車鑰匙未取下，就臨
    時起意偷該車等語（見本院卷第60頁），並有臺灣高等法院
    被告前案紀錄表在卷可稽（見本院第12頁），則被告乙○○
    所為犯罪事實欄一、(一)之犯行，與上開已判決確定之竊盜犯
    行並無連續犯之裁判上一罪關係，而與本件已起訴（即犯罪
    事實欄一、(二)、二、(一)、(二)、(三)）經本院判處有罪部分，有
    連續犯之裁判上一罪關係，應為起訴效力所及，本院自應併
    予審理，附此敘明。又查，乙○○前曾因過失傷害、贓物、
    偽造文書案件，經分別判處有期徒刑1 年、罰金3000元（銀
    元，易服勞役10日）、8月確定，經接續執行，於90年7月28
    日執行完畢。己○○前因違反毒品危害防制條例案件，經本
    院判處有期徒刑10 月確定，於93年11月4日縮刑期滿執行完
    畢，有臺灣高等法院被告前案紀錄表在卷可參，其等於有期
    徒刑執行完畢後，5 年內再犯有期徒刑以上刑之本罪，為累
    犯，均應依法遞加重其刑。爰審酌被告乙○○、己○○均有
    竊盜、毒品等前科，此有上開前案紀錄表在卷足憑，素行不
    良，仍不知悛悔警惕，其正值青年，不思勤奮工作以獲取正
    當報酬，一再為本件之竊盜犯行，惡性非輕，危害社會治安
    甚鉅，且以攜帶兇器竊取他人財物之手段難謂平和，惟所竊
    之財物價值非鉅，大部份均已發還被害人，且被告乙○○犯
    罪後尚能坦承犯行，態度良好，被告己○○犯後仍否認犯行
    ，犯後態度不佳等一切情狀，分別量處如主文所示之刑。扣
    案之破壞鑽1支，係被告乙○○所有，供犯罪所用之物，業
    據被告乙○○供明在卷，應依刑法第38條第1項第2款宣告沒
    收；另扣案之手套1組，雖係被告2人竊盜所用之物，惟係放
    置於被害人甲○○所有之機車置物箱內，並非被告2 人所有
    ，而扣案之現金1863元，其中55元已發還被害人丙○○，其
    中150元係行竊所得，258元係被告己○○所有，其餘1400元
    係被告乙○○所有，業據被告2 人供明在卷，並無證據證明
    被告2 人所有之1658元係犯罪所得，爰不併予宣告沒收，附
    此敘明。
三、公訴意旨另以：被告乙○○、己○○於同日15時15許，在臺
    中市○○○路與柳川西路口，欲以相同方法行竊，而由乙○○物色李孟旂所有車號8067- JV號自小客車內之財物時，為
    警追捕查獲，因認被告2人此部分亦涉犯刑法第321條第2 項
    、第1項第3款之加重竊盜未遂罪嫌云云。惟按犯罪事實應依
    證據認定之，無證據不得推定其犯罪事實；被告之自白，不
    得作為有罪判決之唯一證據，仍應調查其他必要之證據，以
    察其是否與事實相符，刑事訴訟法第154條第2 項、第156條
    第2 項分別定有明文。又事實之認定，應憑證據，如未能發
    現相當證據，或證據不足以證明，自不能以推測或擬制之方
    法，為裁判基礎；且認定犯罪事實所憑之證據，雖不以直接
    證據為限，間接證據亦包括在內，然而無論直接證據或間接
    證據，其為訴訟上之證明，須於通常一般之人均不致有所懷
    疑，而得確信其為真實之程度者，始得據為有罪之認定，倘
    其證明尚未達到此一程度，而有合理之懷疑存在而無從使事
    實審法院得有罪之確信時，即應由法院為諭知被告無罪之判
    決（最高法院40年台上字第86號、76年台上字第4986號判例
    意旨可資參照）。次按刑法上之未遂犯，必須已著手於犯罪
    行為之實行而不遂，始能成立，此在刑法第25條第1 項規定
    甚明，同法第321條之竊盜罪，為第320條之加重條文，自係
    以竊取他人之物為其犯罪行為之實行，至該條第1 項各款所
    列情形，不過為犯竊盜罪之加重條件，如僅著手於該項加重
    條件之行為而未著手搜取財物，仍不能以本條之竊盜未遂論
    。上訴人在某處住宅之鐵門外探望，正擬入內行竊，即被巡
    捕查獲，是被獲時尚未著手於竊盜之犯罪行為，自難謂係竊
    盜未遂。至其在門外探望，原係竊盜之預備行為，刑法對於
    預備竊盜並無處罰明文，亦難令負何種罪責（最高法院27年
    滬上字第54號判例意旨可資參照）。公訴人認被告2 人涉有
    前開罪嫌，無非以被告乙○○之自白為其論據。此部分之事
    實，僅有被告乙○○於95年2 月13日警詢時之自白之可證（
    見臺中市警察局第一分局刑案偵查卷宗第32頁），被告乙○○於偵查中並未就此次犯行自白（見偵查卷第24頁至25頁）
    ，且依被告乙○○於本院審理時供稱：最後一次在臺中市○○○路與柳川西路口，伊是上廁所順便看看有無下手行竊之
    車輛，伊當時有看車內有無物品，沒有拿工具要敲車窗等語
    （見本院卷第60頁），則被告乙○○當時雖有靠近被害人李
    孟旂所有車號8067- JV號自小客車，並自車窗外探望，然尚
    未著手於竊盜之犯罪行為，已難以竊盜未遂罪相繩，至證人
    丁鵬揚雖證稱：在臺中市○○○路與柳川西路口，伊看到乙○○從後座下車，探視停在停車格之8067- JV號自小客車，
    並從斜背的背包內取出1 個東西，看不清楚是何材質，感覺
    是要以手持之物破壞車窗玻璃，當時乙○○拿手上的東西要
    走向該車，距離該車有6 、70公分，伊就上前逮捕等語（見
    本院卷第53頁），然被告乙○○已否認有持破壞鑽欲破壞被
    害人李孟旂所有車號8067- JV號自小客車車窗之行為，且證
    人丁鵬揚亦無法確認被告乙○○手中是否果持有物品欲破壞
    上開自小客車之車窗，自難以證人丁鵬揚之上開證述，遽認
    被告乙○○已著手為竊盜行為，此外，復查無其他積極證據
    足資證明被告2 人確有此部分犯行，本應為無罪判決之諭知
    ，惟因公訴人認此部份與上開論罪科刑部分，有連續犯之裁
    判上一罪關係，爰不另為無罪判決之諭知，併此敘明。
據上論斷，應依刑事訴訟法第299條第1項前段，刑法28條、第56
條、第321條第1項第3款、第47條、第38條第1項第2 款，判決如
主文。
本案經檢察官戊○○到庭執行職務
中    華    民    國    95    年    4    月    18     日
                  刑事第二庭  審判長法  官  林清鈞
                                    法  官  郭書豪
                                    法  官  林慧英
以上正本證明與原本無異。
如不服本判決，應於收受送達後10日內向本院提出上訴書狀（應
附繕本）。
                                    書記官  廖碩薇
中    華    民    國    95    年    4     月    18    日
附錄論罪科刑法條
刑法第321條
犯竊盜罪而有左列情形之一者，處6月以上、5年以下有期徒刑：
一  於夜間侵入住宅或有人居住之建築物、船艦或隱匿其內而犯之
    者。
二  毀越門扇、牆垣或其他安全設備而犯之者。
三  攜帶兇器而犯之者。
四  結夥三人以上而犯之者。
五  乘火災、水災或其他災害之際而犯之者。
六  在車站或埠頭而犯之者。


司法院資訊處製作；財團法人民間司法改革基金會備份。
